【裁判字號】    93,勞訴,72
【裁判日期】    950630
【裁判案由】    給付職業災害補償金等
【裁判全文】
臺灣高雄地方法院民事判決              93年度勞訴字第72號
原      告  甲○○
            乙○○
上二人共同
訴訟代理人  溫三郎  律師
被      告  金航海運股份有限公司
法定代理人  丙○○
訴訟代理人  莊美玲  律師
當事人間請求給付職業災害補償金等事件，本院於民國95年6 月
16日言詞辯論終結，判決如下：
    主  文
被告應給付原告新臺幣壹佰零陸萬伍仟捌佰貳拾貳元，及自民國
九十四年一月四日起至清償日止，按週年利率百分之五算之利息
。
原告其餘之訴駁回。
訴訟費用由被告負擔百分之三十七，餘由原告負擔。
本判決原告勝訴部分，於原告以新臺幣參拾伍萬陸仟元為被告供
擔保後，得假執行；但被告如以新臺幣壹佰零陸萬伍仟捌佰貳拾
貳元為原告預供擔保，免為假執行。
原告其餘假執行之聲請駁回。
    事實及理由
一、按訴狀送達後，原告不得將原訴變更或追加他訴。但請求之
    基礎事實同一者、不甚礙被告之防禦及訴訟之終結者，不在
    此限，民事訴訟法第255 條第1 項第2 款、第7 款定有明文
    。查本件原告起訴時依系爭契約之法律關係請求被告給付，
    嗣追加依繼承及系爭契約之法律關係請求被告給付，被告雖
    不同意，惟因請求之基礎事實同一，且不甚礙被告之防禦及
    訴訟之終結，揆之前揭規定，應予准許，合先敘明。
二、原告主張：訴外人許勝所係原告甲○○之夫、原告乙○○之
    父，於民國82年7 月10日起受僱於被告，於92年6 月22日死
    亡，服務期間共計9 年11月13日。訴外人許勝所係在輪機室
    從事清理油漬及油漆等工作，並非木匠，其因執行職務患病
    死亡，被告依其與訴外人許勝所簽訂之船員定期僱傭契約（
    下稱系爭契約）第23條第1 項之約定，除按訴外人許勝所之
    服務年資，給付死亡補償外，尚應給付平均薪資40個月之死
    亡補償。退而言之，如認訴外人許勝所非因執行職務患病死
    亡，亦應依系爭契約第22條第1 項約定，按訴外人許勝所之
    服務年資，給付死亡補償。再訴外人許勝所係在職期間、受
    僱期間死亡，亦即在職死亡，被告依系爭契約第26條、第27
    條、第29條第1 項之約定，並應致贈法定繼承人慰問金新臺
    幣（下同）100,000 元、當年年終獎金1 個月及有給年休30
    天之原薪津、相當於平均薪資6 個月之喪葬費。又船員法係
    為保障船員所定之法律，如與勞動基準法之規定不符時，船
    員應得擇優適用，方符合立法精神，原告本應依勞動基準法
    第2 條第3 款、第4 款之規定計算平均薪資，惟因並無可信
    之資料足佐，故以被告於91年度給付訴外人許勝所之總額
    544,530 元，除以12計算，是訴外人許勝所之平均月薪應為
    45,377.5元。從而，訴外人許勝所乃因執行職務患病死亡，
    被告依系爭契約第23條第1 項之約定，應給付原告平均薪資
    40個月，及服務在3 年以上，每增加1 年加給2 個月平均薪
    資，未滿1 年，按比例計算發給之死亡補償共計2,398,957
    元（計算式：45,377.5×40＋583,857 ＝2,398, 957），縱
    認訴外人許勝所非因執行職務患病死亡，被告依系爭契約第
    22條第1 項之約定，亦應給付原告平均薪資20個月，及服務
    在3 年以上，每增加1 年加給2 個月平均薪資，未滿1 年，
    按比例計算發給之死亡補償。且訴外人許勝所係在職期間、
    受僱期間死亡，亦即在職死亡，被告依系爭契約第26條、第
    27條、第29條第1 項之約定，並應致贈法定繼承人慰問金
    100,000 元、當年年終獎金1 個月及有給年休30天之原薪津
    共計90,755元（計算式：45,377.5×2 ＝90,755）、相當於
    平均薪資6 個月之喪葬費272,265 元（計算式：45,377.5×
    6 ＝272,265） 。爰依系爭契約，或繼承及系爭契約之法律
    關係，提起本訴，請求法院擇一判決。並聲明：求為判決被
    告應給付原告2,861,977 及自起訴狀繕本送達翌日起至清償
    日止，按週年利率百分之5 計算之利息，並願供擔保，請准
    宣告假執行。
三、被告辯稱：訴外人許勝所之工作為木匠，其係於上岸後，因
    急性肝衰竭及急性腎衰竭死亡，非因執行職務患病死亡，又
    訴外人許勝所於92年4 月至6 月之薪資均為11,157元，依船
    員法第2 條第6 款、第8 款之規定計算，訴外人許勝所之平
    均薪資應為11,157元，至系爭契約關於薪資之記載，僅係簽
    定契約時，為向港務局申報而基於雙方合意所填載，仍應以
    薪資表之記載為準，再喪葬費之受領人，應為實際支出喪葬
    費用之人，本件實際支出訴外人許勝所喪葬費之人，為訴外
    人許勝所之母許黃罪，原告請求被告給付喪葬費，並無理由
    等語。並聲明：求為判決駁回原告之訴，如受不利之判決，
    被告願供擔保，請准宣告免為假執行。
四、兩造不爭執之事項：
  (一)訴外人許勝所係原告甲○○之夫、原告乙○○之父，於92年
    6 月22日死亡，其法定繼承人共有原告甲○○及原告乙○○
    2 人。
  (二)訴外人許勝所自82年7 月10日起至93年6 月22日止任職於被
    告，服務期間共計9 年11月13日。
  (三)訴外人許勝所因急性肝衰竭及急性腎衰竭死亡。
五、本件之爭點：
  (一)原告請求被告給付死亡補償2,398,957元，有無理由？
  (二)原告請求被告給付慰問金100,000 元、當年年終獎金1 個月
    及有給年休30天之原薪津、相當於平均薪資6 個月之喪葬費
    ，共計272,265元，有無理由？
六、得心證之理由：
  (一)原告請求被告給付死亡補償2,398,957元，有無理由？
    1.訴外人許勝所之平均薪資為若干？
      本件原告主張：船員法係為保障船員所定之法律，如與勞
      動基準法之規定不符時，船員應得擇優適用，方符合立法
      精神，原告本應依勞動基準法第2 條第3 款、第4 款之規
      定計算平均薪資，惟因並無可信之資料足佐，故以被告於
      91年度給付訴外人許勝所之總額544,530 元，除以12 計
      算，訴外人許勝所之平均月薪應為45,377.5元云云，惟為
      被告所否認，辯稱：訴外人於92年4 月至6 月之薪資均為
      11,157元，依船員法第2 條第6 款、第8 款之規定計算，
      訴外人許勝所之平均薪資應為11,157元云云，並提出訴外
      人許勝所於92年4 月至6 月之薪資表為證。經查：
      (1)按立法者有鑑於船員工作性質及環境有別於陸上勞工，
        勞動基準法中相關規定無法與航運事業特殊性配合，乃
        於船員法另作規定，以優先於勞動基準法（參見船員法
        之立法草案重點說明，見立法院公報第88卷第31頁第
        135 頁），故船員法第1 條明定：「為保障船員權益，
        維護船員身心健康，加強船員培訓及調和勞雇關係，促
        進航業發展，特制定本法；本法未規定者，適用其他法
        律之規定」。且船員法第2 條第6 款規定之薪資，將航
        行津貼、固定加班費及其他名義之經常性給付排除，乃
        因立法者考量航運事業涉及國際事務，其業務與國際航
        運狀況及航運慣例息息相關，且船員在船上工作性質與
        陸上工作差異很大，具離家性、海上航危險性及航行輪
        班等特性，船員報酬結構與勞動基準法所定工資結構不
        同，故依現行船員報酬內涵及國際慣例，明定船員報酬
        結構（參見船員法第26條之立法理由，見立法院公報第
        88卷第31期第160 頁至第161 頁），其立法意旨即在排
        除勞動基準法之適用。原告主張：船員法係為保障船員
        所定之法律，如與勞動基準法之規定不符時，船員應得
        擇優適用，方符合立法精神云云，顯與船員法第1 條之
        規定有悖，其主張應依勞動基準法第2 條第3 款、第4
        款之規定計算訴外人許勝所之平均薪資，亦與船員法明
        定船員報酬結構之立法意旨有違，自不足採。
      (2)次按，薪資︰指船員於正常工作時間內所獲得之報酬。
        津貼︰指薪資以外之航行津貼、固定加班費及其他名義
        之經常性給付。平均薪資︰指在船最後3 個月薪資總額
        除以3 所得之數額，工作未滿3 個月者，以工作期間所
        得薪資總額除以工作期間總日數，乘以30所得之數額，
        船員法第2 條第6 款至第8 款分別定有明文。查訴外人
        許勝所與91年5 月27日與被告所簽訂之系爭契約第7 條
        約定訴外人許勝所之薪資為22,000元（參見本院卷卷(一)
        第98頁），可見訴外人許勝所與被告簽訂系爭契約時，
        雙方約定之薪資應為22,000元。準此，訴外人許勝所之
        平均薪資，即其在船最後3 個月薪資總額除以3 所得之
        數額，應為22,000元【計算式：（22,000 ＋22,000 ＋
        22,000）÷3＝22,000 】。
      (3)至被告雖辯稱：訴外人許勝所於92年4 月至6 月之薪資
        均為11,157元，依船員法第2 條第6 款、第8 款之規定
        計算，訴外人許勝所之平均薪資應為11,157元，至系爭
        契約關於薪資之記載，僅係簽定契約時，為向港務局申
        報而基於雙方合意所填載，仍應以薪資表之記載為準云
        云，並提出訴外人許勝所於92年4 月至6 月之薪資表為
        證。惟查：(甲)被告所提出之92年4 月至6 月之薪資表，
        為被告片面所制作，其上記載之底薪11,157元是否確與
        被告與訴外人許勝所約定之薪資，自非無疑。(乙)再被告
        所提出訴外人許勝所92年6 月薪資表（參見本院卷卷(一)
        第102 頁），核與卷附勞工保險局94年3 月1 日保給老
        字第09460106200 號函所附同為被告所制作訴外人92年
        6 月份船員薪資表（參見本院卷卷(一)第222 頁）相較，
        除「實付金額」之給付項目名稱及金額相同外，其餘給
        付項目名稱及金額均不相符，是被告所提出之92年4 月
        至6 月之薪資表上之記載，是否確與事實相符，亦有可
        議。(丙)又觀之被告所提出訴外人許勝所自92年1 月至6
        月之薪資表（參見本院卷卷(一)第251 頁至第252 頁），
        可知訴外人許勝所自92年1 月至6 月，每月均有領取
        4,194 元及3,432 元之款項，衡諸常情，上開款項均非
        整數，若非同一給付項目，應無按月給付之金額全然相
        同之理，然關於4,194 元之款項，於92年1 月至6 月之
        薪資表中共有撫養津貼、旅遊補助金、房屋修補助金、
        購車補助金、訓練補助金、教育補助金6 種不同之給付
        項目名稱，關於3,432 元之款項，於92年1 月至6 月之
        薪資表中亦有額外福利金、進修補助金、忠誠獎金3 種
        給付項目名稱，益徵被告所提出之薪資表上所列之給付
        項目，不無巧立名目之嫌疑，尚難遽予採信。(丁)另被告
        未能舉證證明其與訴外人許勝所簽訂系爭契約後，確與
        訴外人許勝所另就薪資或薪資與津貼之比例而為約定，
        況且，船員之最低薪資不得低於勞動基準法基本工作標
        準所定之工資，船員法第27條第2 項定有明文，縱令被
        告與訴外人許勝所於簽訂系爭契約後，確與訴外人許勝
        所就薪資或薪津與津貼之比例另為約定，並約定訴外人
        許勝所之薪資為11,157元，其薪資部分之約定，亦顯然
        低於勞動基準法基本工作標準所定之工資，即行政院於
        86年10月16日發布之勞工基本工資每月15,840元，違反
        船員法第27條第2 項關於船員最低薪資之規定，應不生
        效力。是被告上開辯解，自無足取。
      (4)另卷附勞工保險局94年3 月1 日保給老字第0946010620
        0 號函雖記載訴外人許勝所之死亡前6 個月平均月投保
        薪資為24,000元，惟按，勞工保險條例第13條所稱月投
        保薪資，係指由投保單位按被保險人之月薪資總額，依
        投保薪資分級表之規定，向保險人申報之薪資；同條例
        第14條第1 項所稱月薪資總額，以勞動基準法第2 條第
        3 款規定之工資為準，此觀勞工保險條例第14條第1項
        前段、勞工保險條例施行細則第32條第1 項之規定自明
        。又勞動基準法第2 條第3 款規定之工資，謂勞工因工
        作而獲得之報酬；包括工資、薪金及按計時、計日、計
        月、計件以現金或實物等方式給付之獎金、津貼及其他
        任何名義之經常性給與均屬之，核與船員法第2 條第6
        款規定薪資指船員於正常工作時間內所獲得之報酬，同
        條第7 款規定津貼指薪資以外之航行津貼、固定加班費
        及其他名義之經常性給付，並不相同。可知勞工保險條
        例所稱之月投保薪資，核與船員法所稱之薪資，尚有歧
        異，自不能以上開函文所載訴外人許勝所之月投保薪資
        為24,000元，認定訴外人許勝所依船員法第2 條第8款
        之規定計算之平均薪資，亦為24,000元，併此敘明。
      (5)至原告另雖主張：被告業於94年1 月12日答辯狀(一)自認
        訴外人許勝所之平均薪資，應為38,163元，其事後翻異
        ，並不足採云云，為被告所否認，辯稱：於94年1 月12
        日答辯狀(一)中所為之陳述，並非自認等語。惟按，當事
        人主張之事實，經他造於準備書狀內或言詞辯論時或在
        受命法官、受託法官前自認者，無庸舉證，民事訴訟法
        第279 條第1 項定有明文，故發生訴訟法上自認之效果
        者，必當事人一造主張之事實經他造承認，始克當之。
        倘一造主張之事實為他造否認，自無訴訟法上之自認可
        言。次按，當事人於訴訟上所主張之不利己事實，經他
        造為一致之陳述者，固應生自認之效力，而可免除他造
        就該事實之舉證責任，且於主張該事實之一造未合法撤
        銷其自認前，法院及當事人應併受拘束，以該自認之事
        實作為裁判之基礎，勿庸更為何項之調查，但如他造予
        以否認，未為一致之陳述，則主張該事實之一造自得不
        待撤銷，逕為變更事實之主張（最高法院93年度臺上字
        第286 號判決、92年度臺上字第2170號判決參照）。查
        被告雖於94年1 月12日答辯狀(一)主張訴外人許勝所之平
        均薪資為38,163元，嗣於94年1 月31日民事陳報狀(一)，
        始變更主張訴外人許勝所之平均薪資為11,157元，惟查
        ，原告自被告以94年1 月12日答辯狀(一)主張訴外人許勝
        所之平均薪資為38,163元之不利己事實時起，至被告於
        94年1 月31日以民事陳報狀(一)變更主張訴外人許勝所之
        平均薪資為11,157元止，從未對於被告所主張之上開不
        利己事實，為一致之陳述，揆諸前揭說明，並非訴訟法
        上之自認，被告自得逕為變更事實之主張。原告此部分
        之主張，尚無足取。
    2.訴外人許勝所是否因執行職務患病死亡？
      本件原告主張訴外人許勝所係在輪機室從事清理油漬及油
      漆等工作，並非木匠，其因執行職務患病死亡之事實，雖
      據其提出訴外人許勝所之死亡證明書及高雄市立小港醫院
      病歷影本各1 份為證，惟為被告所否認，辯稱：訴外人許
      勝所之工作為木匠，其係於上岸後，因急性肝衰竭及急性
      腎衰竭死亡，非因執行職務死亡等語。經查：
      (1)訴外人許勝所之職務為木匠，有交通部高雄港務局94年
        3 月4 日高港監理字第0940002778號函所附之船員服務
        經歷證明書1 份在卷可按（參見本院卷卷(一)第236 頁）
        ，可見訴外人許勝所之工作為工匠，乃從事木工之工作
        。原告空言主張訴外人許勝所係在輪機室從事清理油漬
        及油漆等工作，並非木匠云云，自不足採。
      (2)原告提出之訴外人許勝所之死亡證明書及高雄市立小港
        醫院病歷影本各1 份，雖記載訴外人因敗血病、休克、
        急性肝衰竭、急性腎衰竭、呼吸衰竭而死亡。惟查，罹
        患急性肝衰竭之一般原因為肝炎病毒感染、肝硬化，其
        他尚有敗血病、藥物引起等，訴外人許勝所罹患之原因
        不明，以肝硬化或敗血病較為可能，另訴外人許勝所罹
        患急性腎衰竭原因，應為敗血病或急性肝衰竭所引起為
        主，與其擔任木工工作之關連無法判定，有小港醫院94
        年10月17日高醫港秘字第0940 001651 號函所附之病況
        說明1 紙在卷可佐，自難據以認定訴外人許勝所乃因執
        行職務患病死亡。此外，原告復未能舉證以實其說，原
        告此部分之主張，亦無足取。
    3.原告所得請求被告給付死亡補償之金額為若干?
      (1)按乙方在服務期間死亡時，甲方（指原告）應1 次給與
        其遺屬平均薪資20個月之死亡補償，如乙方在甲方服務
        在3 年以上者，每增加1 年加給2 個月平均薪資，未滿
        1 年者，按比例計算發給之。乙方（指訴外人許勝所）
        因執行職務死亡或因執行職務受傷、患病死亡時，甲方
        （指原告）除按前條規定之服務年資給與死亡補償外，
        甲方應1 次給與遺屬平均薪資40個月之死亡補償，系爭
        契約第22條第1 項、第23條第1 項分別定有明文。
      (2)查原告主張訴外人許勝所乃因執行職務患病死亡，並不
        足採，已如前述，則原告主張：訴外人許勝所乃因執行
        職務患病死亡，被告依系爭契約第23條第1 項之約定，
        應給付原告平均薪資40個月，及服務在3 年以上，每增
        加1 年加給2 個月平均薪資，未滿1 年，按比例計算發
        給之死亡補償共計2,398,957 元，自屬無據。
      (3)次查，訴外人許勝所係在服務期間死亡，且其服務期間
        ，共計9 年11月13日，為兩造所不爭執，揆諸前揭約定
        ，被告自應1 次給付訴外人許勝所之遺屬即被告平均薪
        資20個月之死亡補償，及服務在3 年以上者，每增加1
        年加給2 個月平均薪資，未滿1 年，按比例計算發給之
        死亡補償。原告主張：如如認訴外人許勝所非因執行職
        務患病死亡，被告依系爭契約第22條第1 項之約定，則
        應給付原告平均薪資20個月，及服務在3 年以上，每增
        加1 年加給2 個月平均薪資，未滿1 年，按比例計算發
        給之死亡補償，洵屬有據。
      (4)再查，訴外人許勝所之平均薪資為22,000元，已如前述
        ，其服務期間共計9 年11月13日，故原告所應給付被告
        之死亡補償共計745,922 元【計算式：20×22,000＋〔
        （9 －3） ＋（11又13/30）/12〕×2 ×22,000＝
        745,922 （小數點以下4 捨5 入）】。準此，原告訴請
        被告給付死亡補償745,922 元，即為正當，逾此部分之
        請求，為非正當，不應准許。
  (二)原告主張被告應給付慰問金100,000 元、當年年終獎金1 個
    月及有給年休30天之原薪津、相當於平均薪資6 個月之喪葬
    費，有無理由？
    1.訴外人許勝所死亡前之原薪津為若干？
      (1)按船員在船上服務，其報酬如下︰1 薪津︰包括薪資及
        津貼，薪資應占薪津總數額百分之50以上。2 特別獎金
        ︰包括特別工作而獲得之報酬、非固定加班費、年終獎
        金及因雇用人營運上獲利而發給之獎金。薪資︰指船員
        於正常工作時間內所獲得之報酬。津貼︰指薪資以外之
        航行津貼、固定加班費及其他名義之經常性給付，船員
        法第26條、第2 條第6 款、第7 款分別定有明文。又船
        員法第2 條第7 款所稱其他名義之經常性給付，指下列
        各款以外之給付：1 獎金：包括競賽獎金、研究發明獎
        金、特殊功績獎金、節約燃料物料獎金及本法第26條第
        2 款之特別獎金。2 春節、端午節、中秋節給與之節金
        。3 醫療補助費、船員及其子女教育補助費。4 船員直
        接受自顧客之服務費。5 婚喪喜慶由雇用人致送之賀禮
        、慰問金或奠儀等。6 職業災害補償費。7 船員保險及
        雇用人以船員為被保險人加入商業保險支付之保險費。
        8 差旅費、差旅津貼、交際費、伙食費及誤餐費。9 工
        作服、作業用品及其代金。10其他經交通部會同中央勞
        工主管機關指定者，船員法施行細則第3 條亦有明文。
        由此可知，船員在船上服務之報酬，其中薪資，指船員
        於正常工作時間內所獲得之報酬，而津貼指薪資以外之
        航行津貼、固定加班費及其他船員法施行細則第3 條各
        款所列給付以外之經常性給付。次按，原薪津，依照文
        義解釋，乃指本來之薪資及津貼，參諸船員之薪資及津
        貼雖均為經常性給付，惟其數額，亦非絕對不變，且薪
        津乃按月給付，此觀之系爭契約第7 條第2 項約定「以
        上數額均依第4 條服務船舶之實支標準，如服務船舶及
        所派職務遇有變動時依變動後所任職務給付」等語、第
        8 條約定「乙方薪津……，均應由甲方於當月月底給付
        ，至遲不得超過次月15日」等語，即可明瞭，故於船員
        死亡之情形，原薪津自應指船員死亡前1 個月所領取之
        薪資及津貼。
      (2)查被告所提出訴外人許勝所自92年1 月至6 月之薪資表
        上所列之給付項目，尚難採信，已如前述，自不得以被
        告所提出訴外人許勝所92年5 月之薪資表上所列之給付
        項目，據以認定訴外人許勝所原薪津之金額，合先敘明
        。次查，被告於92年5 月給付訴外人許勝所之報酬，為
        44,450元，而特別獎金為500 元，為兩造所不爭執，可
        見訴外人許勝所於92年5 月所領得之報酬，扣除特別獎
        金後，為43,950元，又無其他證據足認訴外人許勝所於
        92 年5月所領得之43,950元中，除薪資、津貼外，尚有
        船員法施行細則第3 條各款所列之給付，自應認訴外人
        許勝所於92年5 月之薪資及津貼共計43,950元，其原薪
        津應為43,950元。
    2.訴外人許勝所之當年年終獎金1 個月及有給年休30天之原
      薪津為若干？
      (1)按系爭契約第27條約定「乙方在受僱期間死亡，甲方除
        按規定清發薪津外，無論乙方在船服務時間之久暫，均
        應發給當年年終獎金1 個月及有給年休30天之原薪津」
        ，該約定既係針對船員在受僱期間死亡所為之規範，船
        員自無工作至年終，領取當年年終獎金，或再行休假之
        可能，且年終獎金原無一定之數額，縱令約定發給相當
        於當年年終獎金全部或一部之數額，亦無明定1 個月之
        必要，故該約定應僅係以相當於1 個月原薪津之年終獎
        金及有給年休30日之原薪津，作為計算雇主所應給付金
        額之標準。
      (2)訴外人許勝所之原薪津既為43,950元，其死亡當年年終
        獎金1 個月應為43,950元。又月或年，非連續計算者，
        每月為30日，民法第122 條第2 項前段定有明文，訴外
        人許勝所有給年休30天之原薪津，應為43,950元（計算
        式：43,950÷30（每月以30日計算）×30＝43,950）。
        訴外人許勝所之當年年終獎金及有給年休30天之原薪津
        ，共計87,900元（計算式：43,950＋43,950＝87,900）
        。
      (3)至被告雖辯稱：訴外人許勝所之薪資為11,157元，死亡
        當年自1 月1 日起至6 月22日止，工作共計173 日，當
        年之年終獎金應為5,288 元云云。惟查，訴外人許勝所
        之薪資為22,000元，已如前述，被告辯稱訴外人許勝所
        之薪資為11,157元，自不足採。又系爭契約第27條乃約
        定被告「應發給當年年終獎金1 個月及有給年休30天之
        原薪津」，而非約定被告「應依原告當年年終獎金1 個
        月之薪資及有給年休30天之原薪津，按實際工作日數，
        比例計算發給之」，被告以原告之薪資及實際工作日數
        ，比例計算年終獎金，顯與系爭契約之約定不合，亦無
        足取。
    2.原告主張被告應給付慰問金100,000 元、當年年終獎金1
      個月及有給年休30天之原薪津、相當於平均薪資6 個月之
      喪葬費，有無理由？
      (1)按乙方在職期間死亡，或執行職務死亡，甲方應儘速通
        知其法定繼承人，並派員慰問，致贈慰問金100,000 元
        。乙方在受僱期間死亡，甲方除按規定清發薪津外，無
        論乙方在船服務時間之久暫，均應發給當年年終獎金1
        個月及有給年休30天之原薪津。乙方在職死亡或傷病死
        亡者，甲方應給與相等於平均薪資6 個月之喪葬費。系
        爭契約第26條、第27條、第29條第1 項分別定有明文。
      (2)查訴外人許勝所乃於在職期間、受僱期間及在職死亡，
        為兩造所不爭執，原告主張被告依系爭契約，應致贈訴
        外人許勝所之法定繼承人即原告慰問金100,000 元、發
        給當年年終獎金1 個月及有給年休30天之原薪津及相等
        於平均薪資6 個月之喪葬費，洵屬有據。至被告雖辯稱
        ：喪葬費之受領人，應為實際支出喪葬費用之人，本件
        實際支出訴外人許勝所喪葬費之人，為訴外人許勝所之
        母許黃罪，原告請求被告給付喪葬費，並無理由云云。
        惟查，系爭契約第29條第2 項約定喪葬費由乙方（即訴
        外人許勝所）之法定繼承人具領，而非約定由實際支出
        喪葬費之人具領，可見被告辯稱喪葬費之受領人，應為
        實際支出喪葬費之人，尚無足取。
    3.原告所得請求被告給付慰問金100,000元、當年年終獎金1
      個月及有給年休30天之原薪津、相當於平均薪資6 個月之
      喪葬費，共計若干？
      查被告依系爭契約，所應給付之慰問金為100,000 元，再
      訴外人許勝所死亡當年年終獎金1 個月及有給年休30之原
      薪津，共計87,900元，又其平均薪資為22,000元，相當於
      平均薪資6 個月之喪葬費，共計132,000 元（計算式：
      22,000×6 ＝132,000） 。故原告所得請求被告給付之慰
      問金100,000 元、當年年終獎金1 個月及有給年休30日之
      原薪津、相當於平均薪資6 個月之喪葬費，共計319,900
      元（計算式：100,000 ＋87,900＋132,000 ＝319,900）
      。準此，原告訴請被告給付慰問金100,000 元、當年年終
      獎金1 個月及有給年休30天之原薪津、相當於平均薪資6
      個月之喪葬費，於319,900 元之範圍內，洵屬有據，逾此
      部分之請求，即屬無據，不應准許。
七、綜上所陳，原告訴請被告給付1,065,822 元（計算式：
    745,922 ＋319,900 ＝1,065,822） ，及自起訴狀繕本送達
    之翌日即94年1 月4 日起至清償日止，按週年利率百分之5
    計算之利息，為有理由，應予准許。逾此部分之請求，為無
    理由，應予駁回。
八、至原告另雖主張依據繼承及系爭契約之法律關係請求被告應
    給付原告2,861,977 及自起訴狀繕本送達翌日起至清償日止
    ，按週年利率百分之5 計算之利息。惟按，原告以單一之聲
    明，主張二以上訴訟標的，而請求法院擇一訴訟標的為其勝
    訴之判決者，乃所謂選擇訴之合併，原告依其中之一訴訟標
    的可獲全部受勝訴判決時，法院得僅依該項訴訟標的而為判
    決，對於其他訴訟標的無庸審酌；如各訴訟標的對於原告判
    決之結果不同，法院自應擇對原告最為有利之訴訟標的而為
    裁判（最高法院94年度臺上字第2311號判決意旨參照）。查
    本件原告乃以單一之聲明，主張依據系爭契約或繼承及系爭
    契約之法律關係即訴訟標的，請求本院擇一訴訟標的為其勝
    訴之判決，本院既已認原告依據系爭契約之法律關係所為之
    主張，洵屬有據，進而依系爭契約之約定，認定原告所得請
    求之金額，有無理由，且縱令原告依繼承及系爭契約之法律
    關係亦屬有據，因原告所得請求被告給付之金額，仍係依照
    系爭契約之約定而認定，核與原告依照系爭契約之法律關係
    所得請求之金額，並無二致，對於原告判決之結果，並無不
    同，對原告而言，並未更為有利，揆諸前揭判決之意旨，本
    院自毋庸再就原告併為主張之依據繼承及系爭契約之法律關
    係予以論述，附此敘明。
九、本件原告勝訴部分，兩造均陳明願供擔保，分別聲請宣告假
    執行及免為假執行，本院經審酌尚無不合，爰分別酌定相當
    擔保金額准許之。至原告敗訴部分，其假執行之聲請，已失
    所附麗，併予駁回。
十、本件事證已臻明確，兩造其餘攻擊防禦方法，經核與本院判
    決結果不生影響，爰不一一論述，附此敘明。
十一、據上論結，原告之訴為一部有理由，一部無理由，依民事
      訴訟法第79條、第390 條第2 項、第392 條第2 項，判決
      如主文。
中    華    民    國    95    年    6     月    30    日
                        勞工法庭   法  官  伍逸康
如不服本判決，應於送達後20日內，向本院提出上訴狀並表明上
訴理由，如於本判決宣示後送達前提起上訴者，應於判決送達後
10日內補提上訴理由書（須附繕本）。
中    華    民    國    95    年    6     月    30    日
                                   書記官  林雯琪


司法院資訊處製作；財團法人民間司法改革基金會備份。
